臺灣宜蘭地方法院刑事判決　　　　　　　 99年度訴字第308號
公　訴　人　臺灣宜蘭地方法院檢察署檢察官
被　　　告　林雲程
公設辯護人　黃之中
上列被告因殺人未遂案件，經檢察官提起公訴（99年度偵字第28
55號），本院判決如下：
    主  文
林雲程傷害人之身體，累犯，處有期徒刑參月，如易科罰金，以
新台幣壹仟元折算壹日。
    事  實
一、林雲程前曾因違反麻罪藥品管理條例案件、肅清煙毒條例案
    件，經台灣台北地方法院以83年度訴字第720號分別判處有
    期徒刑5月、3年2月，應執行有期徒刑3年4月確定，於民國
    83年8月5日入監執行，於84年12月4日假釋出監，嗣遭撤銷
    假釋（殘刑1年11月6日）。又因違反肅清煙毒條例案件，經
    台灣高等法院以86年度上訴字第1981號判處有期徒刑3年6月
    確定；因違反麻醉藥品管理條例、肅清煙毒條例案件，經台
    灣高等法院以86年度上訴字第6184號分別判處有期徒刑6月
    、3年8月，應執行有期徒刑4年確定（嗣經裁定減刑為有期
    徒刑3月、1年10月，應執行有期徒刑2年1月）；上開殘刑及
    有期徒刑，於86年10月24日入監接續執行，復於91年4月4日
    假釋出監，嗣又遭撤銷假釋（殘刑共11月28日）。再因偽造
    文書案件，經台灣台北地方法院以92年度簡上字第249號判
    處有期徒刑4月（嗣經裁定減刑為有期徒刑2月）；因違反毒
    品危害防制條例案件，經台灣台南地方法院以93年度訴字第
    805號判處有期徒刑1年（嗣經裁定減刑為有期徒刑6月）；
    上開殘刑及有期徒刑，於92年10月12日入監接續執行，於97
    年3月7日縮刑期滿執行完畢。
二、詎林雲程仍不知悔改，於99年6月12日晚間9時許，在宜蘭縣
    礁溪鄉○○路○段與德陽街口「鄉村小吃部」前，因與林明
    賢發生細故爭執，竟基於傷害之犯意，徒手毆打林明賢，於
    毆打過程中致林明賢受有臉部撕裂傷（6公分）、左側臀部
    撕裂傷（2公分）。
三、案經林明賢訴由宜蘭縣政府警察局礁溪分局報告台灣宜蘭法
    院檢察署檢察官偵查起訴。
    理  由
壹、證據能力部分：
一、按被告以外之人於審判外之言詞或書面陳述，除法律有規定
    者外，不得作為證據，刑事訴訟法第159條第1項定有明文。
    本件關於告訴人林明賢於警訊中之指述，係被告以外之人於
    審判外之言詞陳述，為傳聞證據，且被告林雲程就上開供述
    之證據能力於本院準備及審理程序中均提出爭執，應認無證
    據能力，不得採為認定被告有罪之證據。惟仍得以此傳聞供
    述用來彈劾告訴人在審判中供述證據之證明力，以憑為有利
    被告認定之依據。
二、又除前述本院認定無證據能力，不得作為證據之證據方法外
    ，本案所引用之供述及非供述證據，經本院依法踐行調查證
    據程序，檢察官、被告及其指定辯護人均不爭執各該證據之
    證據能力，且亦查無依法應排除其證據能力之情形，是後述
    所引用證據之證據能力均無疑義。
貳、實體部分：
一、上開傷害犯行，業據被告林雲程坦承不諱（本院卷第75頁）
    ，並經告訴人林明賢於檢察官偵訊及本院審理時指述受傷情
    形在卷（偵卷第24頁以下、本院卷第45頁以下），且提出杏
    合醫院診斷證明書附卷佐證（警卷第25頁）；此外，並有杏
    和醫院99年7月8日以杏和（99）法院字第3號函覆之告訴人
    急診護理紀錄、病歷及受傷照片2張可證（偵卷第16頁以下
    ），則被告所為傷害犯行，足堪認定。
二、核被告所為，係犯刑法第277條第1項之傷害罪。被告前曾有
    前揭事實欄所載之前科紀錄，該等有期徒刑甫於97年3月8日
    執行完畢，於5年內再犯本件法定刑有期徒刑以上之罪，有
    台灣高等法院被告前案紀錄表在卷可稽，核屬累犯，應依刑
    法第47條第1項規定加重其刑。爰審酌被告因與告訴人間發
    生細故糾紛，即出手毆打告訴人，導致告訴人所受傷害不輕
    ，且迄未與告訴人達成和解以賠償損失，另考量被告犯罪時
    所受之刺激、曾有多次毒品前科之素行、犯後坦承犯行之態
    度等一切情狀，量處如主文所示之刑，並諭知易科罰金之折
    算標準。
三、至檢察官起訴雖認被告於前揭時、地，基於殺人之犯意，持
    菜刀揮砍告訴人頭部，惟因告訴人閃避，始僅傷及其臉部、
    左側臀部，因認被告涉犯刑法第271條第2項、第1項之殺人
    未遂罪嫌云云。惟被告堅詞否認有何持刀殺人之犯行，辯稱
    ：當時伊係遭林明賢一直糾纏，把伊衣服扯破，才生氣徒手
    打林明賢，但沒有拿菜刀，且林明賢跌倒後仍用腳踢踹伊，
    伊就蹲下來繼續打林明賢，打了一下子，林明賢站起來，伊
    就看到林明賢右臉流血，伊不知道為何流血等語（本院卷第
    73 頁）。經查：
  (一)按告訴人之告訴，係以使被告受刑事追訴為目的，其指訴是
    否與事實相符，仍應調查其他證據，以資審認，必被害人所
    述被害情形，無瑕疵可擊，且就其他方面調查，又與事實相
    符，始足據為有罪判決之基礎，最高法院83年度台上字第98
    9號、92年度台上字第5580號裁判意旨可資參照。查告訴人
    就本案事發經過一節，於本院審理時固證稱：案發當時我站
    在鄉村小吃部門口，被告從對面的廟那邊衝過來，先徒手打
    我右臉部，我也有反擊，後來我就跌坐在地上，被告就進去
    小吃部裡面拿菜刀砍我，我當時都還坐在地上，被告每刀都
    是由上往下朝我頭部砍，我坐在地上左右閃躲，導致我臉部
    、臀部被砍到等語（本院卷第45頁以下）；惟於警詢時則指
    稱：我走到鄉村小吃部，被告看到我就直接跑到鄉村小吃部
    內拿菜刀向我揮砍，我與被告發生拉扯，拉扯過程我就蹲坐
    在馬路上，此時被告將菜刀揮向我頭部，並說要砍死我，我
    當時有閃避，在閃避過程中受傷等語（警卷第7頁以下）。
    可見告訴人就被告究係先徒手毆打伊而後始進入鄉村小吃部
    內拿菜刀揮砍，亦或一看見告訴人即直接進鄉村小吃部拿菜
    刀出來揮砍告訴人一情，前後所述並不相符，則告訴人之指
    述已難遽信。又證人翁國恢（即鄉村小吃部老闆）於警詢及
    本院審理時均證稱：當時伊在隔壁聊天，聽到外面吵雜立刻
    出去看，只看到林明賢頭部流血受傷被人用機車載去醫院，
    現場沒有看到菜刀，且伊店內菜刀都在，沒有被拿走使用等
    語（警卷第11頁以下、本院卷第54頁以下），則可見告訴人
    指述被告有進入鄉村小吃部拿店內菜刀揮砍一節，亦與事證
    不符。至杏和醫院雖研判告訴人之傷勢係為利器割傷所致，
    有杏和醫院99年11月8日杏和（99）地方法院字第5號函覆在
    卷可稽（本院卷第41頁），惟利器種類甚多，尚難據此認定
    告訴人所受傷勢即係遭菜刀揮砍所致。從而，告訴人就案發
    過程前後之指述已有出入，且與事證不符，自難僅據告訴人
    單方面之指述，遽認被告有其所指述之持刀砍殺之行為。
  (二)況被告與告訴人間之糾紛，僅係因被告不滿告訴人指稱伊在
    外假以某人名義借款一事，此為被告與告訴人所是認，可見
    二人之間尚無何深仇大恨，被告尚無置之死地之動機。又本
    案發生前後僅幾分鐘，且告訴人受傷後隨即自行搭乘路過友
    人張福春機車前往杏和醫院就診，醫院就所受傷口二處進行
    縫合（各9針、3針）後，告訴人隨即前往警局製作筆錄，此
    業據告訴人於本院審理時及證人張福春於警詢時陳述在卷（
    本院卷第52頁、警卷第15頁以下），並有前揭杏和醫院函覆
    之病歷紀錄可稽，足見告訴人所受傷勢顯非致命，且被告下
    手力道非猛，並無一再糾纏追打告訴人而欲為殺害行為。是
    以，被告應僅係基於普通傷害故意而為，並無致告訴人於死
    之主觀犯意，實與殺人罪之構成要件尚屬有間，檢察官起訴
    認被告係犯刑法第271條第2項、第1項之殺人未遂罪，容有
    誤會，惟因基本社會事實同一，爰變更起訴法條，並論罪科
    刑如前述。
據上論斷，應依刑事訴訟法第299條第1項前段、第300條，刑法
第277條第1項、第47條第1項、第41條第1項前段，刑法施行法第
1條之1第1項、第2項前段，判決如主文。
本案經檢察官陳錦雯到庭執行職務。
中    華    民    國   100    年    1     月    20    日
                  刑事第四庭審判長法  官  林楨森
                                  法  官  鄧晴馨
                                  法  官  陳雪玉
以上正本證明與原本無異。
如不服本判決應於收受送達後十日內向本院提出上訴書狀，並應
敘述具體理由；其未敘述上述理由者，應於上訴期間屆滿後二十
日內向本院補提理由書(均須按他造當事人之人數附繕本)「切勿
逕送上級法院」。
                                  書記官  陳建宇
中    華    民    國   100    年    1     月    20    日
附錄本案論罪科刑法條：
中華民國刑法第277條第1項
（普通傷害罪）
傷害人之身體或健康者，處3年以下有期徒刑、拘役或1千元以下
罰金。
犯前項之罪因而致人於死者，處無期徒刑或 7 年以上有期徒刑
；致重傷者，處 3 年以上 10 年以下有期徒刑。